臺灣臺北地方法院刑事判決　　　　　　　　　　　　　九十一年度自字第四八七號
　　自　訴　人　甲○○　男　三.
　　代　理　人　許獻進律師
　　被　　　告　乙○○　男　七.
　　選任辯護人　李學權律師
右列被告因竊佔案件，經自訴人提起自訴，本院判決如左：
    主  文
乙○○無罪。
    理  由
一、自訴意旨略以：被告乙○○與自訴人甲○○均係台北市○○區○○段三小段六六
    六地號之土地共有人，詎被告竟意圖為自己不法所有之利益，於民國九十年八月
    起，未經自訴人之同意，私自在前開土地上興建鋼架磚造房屋一棟，復於興建之
    初未理會自訴人及其他共有人以存證信函通知停工之旨，佔用全體共有人所有之
    前開不動產土地。因認被告涉犯刑法第三百二十條第二項之竊佔罪嫌等語。
二、按犯罪事實應依證據認定之，無證據不得推定其犯罪事實；不能證明被告犯罪者
    ，應諭知無罪之判決，刑事訴訟法第一百五十四條、第三百零一條第一項分別定
    有明文。而所謂證據，須適於為被告犯罪事實之證明者，始得採為斷罪資料，如
    未能發現相當證據，或證據不足以證明，自不能以推測或擬制之方法，以為裁判
    基礎，最高法院著有五十三年台上字第二七五○號及四十年台上字第八十六號判
    例足參。經核，自訴人認被告涉犯前開罪嫌，無非係以土地登記謄本、照片、存
    證信函及回執為其主要論據。
三、訊據被告堅詞否認右揭犯行，辯稱：伊年紀已大，早已不管事，且於八十年間起
    即未設戶籍於該土地坐落之台北市○○街四五八巷六十一弄五十一號，該址原有
    磚造木屋一棟，係由其子翁聰明居住管理，自訴人指訴情節，僅知係其子翁聰明
    與自訴人洽談合建未果，其子將之更換屋頂、外牆材料，僅有修建，並非重新起
    造，也沒有叫翁聰明去修理，不知自訴人為何要告伊等語。
四、經查，自訴人甲○○指訴伊與被告乙○○均為右揭本案土地之土有人，該土地上
    建有鋼架磚造房屋一棟（面積含前後兩棚及水箱共約三○七．三四平方公尺），
    自訴人曾於九十年八月間寄送存證信函，業經被告收執等情，固據自訴人提出該
    土地之土地登記謄本、鋼筋棚架照片、存證信函及回執各一件為證，並經本院現
    場勘驗屬實，製有勘驗筆錄及台北市中山地政事務所出具之土地複丈成果圖在卷
    可稽，堪信為真正。然該土地上之前開鋼架磚造房屋，確係被告之子翁聰明所建
    ，並未經被告指示而建之事實，業據證人翁聰明到庭證述無訛（見本院九十一年
    十一月二十五日筆錄第五頁至第六頁），且被告確係於十九年出生，現已七十餘
    歲，於八十年間起即未設籍於該土地坐落之台北市○○街四五八巷六十一弄五十
    一號之房屋內，業經本院核閱被告身分證無訛，並有被告提出之戶口名簿及台北
    市中山地政事務所出具之建物測量成果圖在卷足稽，此外，自訴人並未提出其他
    任何積極證據，足資證明被告確有竊佔該土地之行為或故意，縱然被告為該土地
    之共有人，曾經收受自訴人所寄之存證信函，亦不能遽認被告即為自訴人指訴本
    案竊佔罪嫌之行為人，至於渠等或自訴人與翁聰明間就該土地之合建事宜洽談未
    果，乃至翁聰明所為是否該當刑法竊佔罪嫌，均非本案應審酌之事項，附此敘明
    。此外，又查無其他積極證據，足認被告確有竊佔之情事，應認不能證明被告犯
    罪，依法應諭知無罪之判決。
據上論斷，應依刑事訴訟法第三百四十三條、第三百零一條第一項，判決如主文。
中      華      民      國    九十一    年     十二     月     十二     日
                                      臺灣臺北地方法院刑事第三庭
                                          法  官  劉  台  安
右正本證明與原本無異
如不服本判決應於送達後十日內向本院提出上訴狀
                                          書記官  張  汝  琪
中      華      民      國    九十一    年     十二     月     十七     日
